臺灣板橋地方法院交通事件裁定　　　　99年度交聲字第3455號
原處分機關　交通部公路總局臺北區監理所蘆洲監理站
異　議　人
即受處分人　劉泰顯
上列異議人即受處分人因違反道路交通管理處罰條例案件，不服
原處分機關於中華民國99年10月4 日所為之裁決處分（裁決書案
號：北監蘆字第裁46-C00000000號），聲明異議，本院裁定如下
：
    主  文
異議駁回。
    理  由
一、按受處分人不服道路交通管理處罰條例第8 條主管機關所為
    之處罰者，得於接到裁決書之翌日起20日內，向管轄地方法
    院聲明異議，道路交通管理處罰條例第87條第1 項定有明文
    。經查，本件原處分機關即交通部公路總局臺北區監理所蘆
    洲監理站於民國99年10月4 日所為之裁決處分（裁決書案號
    ：北監蘆字第裁46-C00000000號），其裁決書係於99年10月
    4 日送達予異議人本人收受，此有原處分機關送達證書1 紙
    在卷可稽；本件異議人固遲至99年11月9 日，始向原處分機
    關提出聲明異議狀（見卷附異議人聲明異議狀首頁原處分機
    關之收文章戳），惟異議人前於收受上開裁決書送達之同日
    ，即具狀敘明理由向原處分機關表示不服該裁決處分之意旨
    ，此有異議人陳述書1 份在卷可按，該書狀形式上雖未載明
    為「聲明異議狀」，然其內容既在表示不服該裁決處分之意
    旨，核其實質，即與聲明異議相同，應從寬認其已發生聲明
    異議之法律效果，始符憲法保障人民訴訟權之本旨。從而，
    本件異議人於收受原處分機關之裁決書後，已於法定期間內
    向原處分機關為不服該裁決處分之表示而聲明異議，本件聲
    明異議之程序自屬合法，此合先敘明。
二、聲明異議意旨略以：異議人即受處分人劉泰顯於99年9 月27
    日（裁決書誤載為99年9 月26日）凌晨0 時31分許，騎乘車
    牌號碼GKX-665 號重型機車，行至臺北縣三重市（已改制為
    新北市三重區；以下仍沿用改制前之地名）同安街與仁化街
    交岔路口處時，為臺北縣政府警察局三重分局（已改制為新
    北市政府警察局三重分局）大同派出所（下稱原舉發機關）
    警員以異議人於上開時、地騎乘機車檢測後呼氣酒精濃度達
    每公升0.44毫克，超過規定標準為由，製單舉發；惟當時警
    員攔停異議人後，並未問異議人要不要喝水，異議人不得已
    ，才自行購買飲用水，而警員於異議人飲水後不到15分鐘，
    即要求異議人酒測，對異議人實有不公之處；又異議人目前
    係以打零工為生，母親生病需外傭看護，生活負擔沉重，希
    望能將本件機車發還予異議人，以利異議人謀生，爰依法聲
    明異議云云。
三、按汽車（包括機器腳踏車；下同）駕駛人飲用酒類或其他類
    似物後其吐氣所含酒精濃度超過每公升0.25毫克或血液中酒
    精濃度超過百分之0.05以上者，不得駕車，道路交通安全規
    則第114 條第2 款定有明文。次按汽車駕駛人，駕駛汽車經
    測試檢定酒精濃度超過規定標準情形者，處新臺幣（下同）
    15,000元以上6 萬元以下罰鍰，並當場移置保管該汽車及吊
    扣其駕駛執照1 年，汽車駕駛人另應接受道路交通安全講習
    ，道路交通管理處罰條例第35條第1 項第1 款、第24條第1
    項第2 款定有明文。又汽車駕駛人違反本條例規定，應受吊
    扣駕駛執照處分，於汽車駕駛人係無駕駛執照駕車者，在所
    規定最長吊扣期間內，不得考領駕駛執照，道路交通管理處
    罰條例第67條第6 項亦有明文。
四、經查，本件異議人即受處分人劉泰顯（無駕駛執照）於99年
    9 月27日凌晨0 時31分許，在臺北縣三重市○○街與仁化街
    交岔路口處，因騎乘車牌號碼GKX-665 號重型機車經檢測後
    酒精濃度達呼氣酒精濃度每公升0.44毫克，超過規定標準，
    由原舉發機關警員當場製單舉發等事實，有原舉發機關北縣
    警交大字第C00000000 號舉發違反道路交通管理事件通知單
    、酒測單各1 紙在卷可稽，且為異議人所不爭執。異議人雖
    辯稱：當時伊為警員攔停後，警員並未問伊要不要喝水，伊
    不得已，才自行購買飲用水，而警員於伊飲水後不到15分鐘
    ，即要求伊酒測，實有不公之處云云。惟查，本件原舉發機
    關警員對異議人進行酒測時所踐行之程序，係依據臺北縣政
    府警察局「取締酒後駕車程序」之規範，而觀諸卷附該「取
    締酒後駕車程序」作業規定第三點(三)1 、(1)規定「測試前應
    先告知並確認受測者已飲酒結束15分鐘以上或酌情提供礦泉
    水給受測者漱口，避免口腔殘存酒精」，本件異議人既自承
    警員係自其走出卡拉OK店後開始算15分鐘，而對其進行酒測
    （見前述異議人99年10月4 日陳述單第2 行），顯見警員係
    確認異議人已飲酒結束後15分鐘以上，始對異議人進行酒測
    ，警員所踐行之程序顯與前揭作業規定相符，遑論其間警員
    更允許異議人自行購買飲用水飲用後，再行酒測；從而，本
    件原舉發機關警員對異議人進行酒測之程序，並無不當之處
    ，異議人前開所辯，自無足採。至異議人另請求發還本件所
    騎乘之機車乙節，核非屬本件原處分機關裁決處分之內容，
    本院自無從審酌，併予敘明。綜上所述，本件異議人於前揭
    時、地，（無駕駛執照）騎乘機車經測試後呼氣酒精濃度超
    過規定標準之違規行為，事證明確；原處分機關以異議人違
    反道路交通管理處罰條例第35條第1 項第1 款規定，裁處罰
    鍰30,000元，並依同條例第67條第6 項規定，裁處異議人1
    年內不得考領駕駛執照，另依同條例第24條第1 項第2 款（
    裁決書漏載第24條第1 項第2 款）規定對異議人施以道路交
    通安全講習，核無不當；本件異議人之異議為無理由，應予
    駁回。
據上論斷，應依道路交通事件處理辦法第18條規定，裁定如主文
。
中    華    民    國    100   年    7     月    29    日
                    交通法庭  法  官  劉景宜
以上正本證明與原本無異。
如不服本裁定，得自收受送達之日起5 日內向本院提出抗告狀。
                              書記官  謝秀青
中    華    民    國   100    年    8     月    8     日